---
title: "Regresión Logística para Clasificar Spam en E-mails"
author: "Javier Adanaqué"
date: "24 de Abril, 2017"
output:
  pdf_document:
    df_print: kable
    number_sections: true
abstract: "Se elabora un modelo de Regresión Logística que nos permita clasificar emails como spam."
fontsize: 12pt
classoption: "a4paper"

header-includes:
- \usepackage[spanish]{babel}
---

```{r setup, include=FALSE}
knitr::opts_chunk$set(echo = TRUE, cache = TRUE)
library(dplyr)
library(ggplot2)
library(gridExtra)
```

# Introducción

El objetivo del presente documento es elaborar un primer modelo de Regresión Logística Simple que nos permita clasificar los emails como spam o no-spam usando lo aprendido en clase (introductoria). Para ello se está usando una base de datos de emails con diferentes características sobre las mismas.

Primero se realizará una exploración rápida de algunas variables y luego se contruirá el modelo, mostrando la mayoría de las veces el código usado para llegar a ellos.

Al ser un modelo de Regresión Logística **Simple** nos concentraremos en conocer si una sola variable nos ayuda a predecir si un mail es spam o no. Para ello se usará, en este primero modelo, nuestra intuición y conocimiento sobre emails para determinar qué variable nos podría predecir mejor si es spam o no.

# Data

Para el análisis se está usando la data `SPAM.txt`, ubicada entre los datasets
distribuidos para la clase. Esta es una base de 4601 e-mails (correos electrónicos) y sus características:

```{r data, warning=FALSE}
spam_dat <- read.table("data/SPAM.txt", header = TRUE,
                       stringsAsFactors = FALSE)
spam_dat[1:6, c(1:6, 53:58)]
```

Como se puede observar en las primeras seis observaciones (y algunas columnas), nos muestra diferentes características sobre los e-mails, incluido el tipo de email: "spam" o "nonspam".

Descripción de variables:

- Primeras 48 variables: Frecuencia (relativa) del nombre de la variable en el correo electrónico. Si el nombre de la variable empieza con 'num (e.g., `num857`), entonces indica la frecuencia del número correspondiente (e.g., 857).
- Las variables 49-54 indican la frecuencia de los caracteres ‘;’, ‘(’, ‘[’, ‘!’, ‘\$’, and ‘\#’.
- Las variables 55-57 contienen características relacionadas a las letras mayúsculas en el mail.
- `tipo`: Indica si el e-mail es "spam" o "nonspam".

# Análisis exploratorio

A continuación exploraremos algunas variables que parecen relevantes para determinar si un e-mail es spam o no. Empezaremos explorando nuestra variable que queremos explicar, `tipo`:

```{r}
ggplot(spam_dat, aes(tipo)) + geom_bar(colour = "black", fill = "lightblue")
```

Vemos que hay un buen número de de e-mails clasificados como "spam" y "nonspam", lo cual ayuda para la elaboración del modelo (más difícil sería si tuviéramos sólo un pequeño número de spam).

Ahora las variables que nos pueden ayudar a predecir si un e-mail es spam. Nuestra intuición nos dice que una gran mayoría de spams buscan ofrecerte algo tentador, de manera que lo leas y abras el link que se encuentre adentro (de haber alguno). Entonces, nos concentraremos en alguna variable que nos indique la frecuencia de algunos términos/caracteres como estos: "dinero", "gratis", "$", "negocio" y similares;

```{r}
names(spam_dat)
```

Exploremos las variables `free`, `business`, `money` y `charDollar` (caracter: $):

```{r hist_medv, fig.cap="Histograma del Valor Medio de las Viviendas en Boston", echo=FALSE, warning=FALSE, message=FALSE, fig.height=3.2, fig.width=5}
boxplot(charDollar+0.01 ~ tipo, data = spam_dat, log = "y")
```

```{r}
spam_dat %>%
    ggplot(aes(tipo, charDollar+0.01)) + geom_boxplot() +
      scale_y_continuous(trans = "log") + geom_hline(yintercept = 6, colour = "red")
```

```{r}
spam_dat %>%
    ggplot(aes(tipo, charDollar+0.01)) + geom_violin(trim = FALSE) +
    scale_y_continuous(trans = "log") +
    geom_hline(yintercept = 6, colour = "red")
```


