---
title: "Regresión Logística para Clasificar Spam"
author: "Javier Adanaqué"
date: "24 de Abril, 2017"
output:
  pdf_document:
    df_print: kable
    number_sections: true
abstract: "Se elabora un modelo de Regresión Logística que nos permita clasificar emails como spam."
fontsize: 12pt
classoption: "a4paper"

header-includes:
- \usepackage[spanish]{babel}
---

```{r setup, include=FALSE}
knitr::opts_chunk$set(echo = TRUE, cache = TRUE)
library(dplyr)
library(ggplot2)
library(gridExtra)
```

# Introducción

El objetivo del presente documento es elaborar un primer modelo de Regresión Logística Simple que nos permita clasificar los emails como spam o no-spam usando lo aprendido en clase (introductoria). Para ello se está usando una base de datos de emails con diferentes características sobre las mismas.

Primero se realizará una exploración rápida de algunas variables y luego se contruirá el modelo, mostrando la mayoría de las veces el código usado para llegar a ellos.

Al ser un modelo de Regresión Logística **Simple** nos concentraremos en conocer si una sola variable nos ayuda a predecir si un mail es spam o no. Para ello se usará, en este primero modelo, nuestra intuición y conocimiento sobre emails para determinar qué variable nos podría predecir mejor si es spam o no.

# Data

Para el análisis se está usando la data `SPAM.txt`, ubicada entre los datasets
distribuidos para la clase. Esta es una base de 4601 e-mails (correos electrónicos) y sus características:

```{python, eval=FALSE}
# Se lee la data con Python. El resto del análisis se trabaja con R.
import pandas as pd

spam_dat = pd.read_table("data/SPAM.txt")
print(spam_dat.iloc[:6, [0, 1, 2, 52, 55, 56, 57]])
```


```{r data, warning=FALSE, echo=FALSE}
spam_dat <- read.table("data/SPAM.txt", header = TRUE,
                       stringsAsFactors = FALSE)
spam_dat[1:6, c(1:3, 53, 56:58)]
```

Como se puede observar en las primeras seis observaciones (y algunas columnas), nos muestra diferentes características sobre los e-mails, incluido el tipo de email: "spam" o "nonspam".

Descripción de variables:

- Primeras 48 variables: Frecuencia (relativa) del nombre de la variable en el correo electrónico. Si el nombre de la variable empieza con 'num (e.g., `num857`), entonces indica la frecuencia del número correspondiente (e.g., 857).
- Las variables 49-54 indican la frecuencia de los caracteres ‘;’, ‘(’, ‘[’, ‘!’, ‘\$’, and ‘\#’.
- Las variables 55-57 contienen características relacionadas a las letras mayúsculas en el mail.
- `tipo`: Indica si el e-mail es "spam" o "nonspam".

# Análisis exploratorio

A continuación exploraremos algunas variables que parecen relevantes para determinar si un e-mail es spam o no. Empezaremos explorando nuestra variable que queremos explicar, `tipo`:

```{r, echo = FALSE}
ggplot(spam_dat, aes(tipo)) + geom_bar(colour = "black", fill = "lightblue")
```

Vemos que hay un buen número de de e-mails clasificados como "spam" y "nonspam", lo cual ayuda para la elaboración del modelo (más difícil sería si tuviéramos mucho de uno y muy poco del otro).

Ahora exploramos las variables que nos pueden ayudar a predecir si un e-mail es spam. Nuestra intuición nos dice que una gran mayoría de spams buscan ofrecerte algo tentador, de manera que lo leas y abras el link que se encuentre adentro (de haber alguno). Entonces, nos concentraremos en alguna variable que nos indique la frecuencia de términos/caracteres como estos: "dinero", "gratis", "$", "negocio" y similares;

```{r}
names(spam_dat)
```

Exploremos las variables `free`, `business`, `money` y `charDollar` (caracter: $), que parecen relevantes:

```{r}
par(mfrow = c(2, 2),
    mar = c(3.9, 0, 1, 1.2),
    oma = c(1, 3.9, 0, 0))
for (i in c("free", "business", "money", "charDollar")) {
    hist(spam_dat[, i], breaks = 80, col = "lightgray",
         xlab = i, main = NULL)
}
title(ylab = "Frecuencia", outer = TRUE, line = 3)
par(mfrow = c(1, 1),
    mar = c(5.1, 4.1, 4.1, 2.1),
    oma = rep(0, 4))
```

Observamos que las 4 variables se encuentran altamente sesgadas. Esto es entendible, dado que en un correo no se suele repetir una palabra/caracter demasiadas veces; por eso es que, en las 4 variables seleccionadas, la mayoría de observaciones se encuentran entre 0 y 2 (por ciento), salvo unos cuantos outliers.

```{r}
summary(spam_dat[, c("free", "business", "money", "charDollar")])
```

De ahora en adelante, continuaremos el análisis usando `charDollar` como variable explicativa. Esto, porque es una variable que definitivamente se repite bastante en los correos spam (ver siguiente gráfico) y porque es una variable cuyo rango no muy extenso (entre 0 y 6, como se puede observar en la tabla anterior).

```{r boxplot_dollar, fig.cap="Diagrama de Cajas de 'charDollar' según 'tipo' de e-mail. Se limitó el eje vertical (zoom) para mayor claridad; de lo contrario, los outliers llegarían hasta 6.003.", warning=FALSE, message=FALSE}
boxplot(charDollar ~ tipo, data = spam_dat, ylim = c(0, .8),
        ylab = "Frecuencia del caracter $ en e-mail (%)", col="lightgray")
```

# Modelamiento

Como se indica al inicio, para el modelo de clasificación se usará Regresión Logística Simple, el cual vamos a especificar de la siguiente manera:

$$\ln{(\frac{p}{1-p})} = \alpha + \beta*charDollar$$
Ahora se estiman los parámetros y determina la significancia de los mismos:

```{r modelo_logist, warning=FALSE}
spam_dat$tipo_num <- ifelse(spam_dat$tipo == "spam", 1, 0)
modelo_spam <- glm(tipo_num ~ charDollar, family = binomial(), data = spam_dat)
summary(modelo_spam)
```

Por el p-value, y el tamaño del coeficiente, se puede observar que `charDollar` es altamente significativo. El intercepto también es significativo con un p-value de $<2e^-16$. Esto nos da claridad sobre la significancia del modelo, pero de todas maneras, en este primer modelo, se hace una prueba más para saber qué tan efectivo es el modelo clasificando, con un cutoff de 0.5 (50% de probabilidad).

```{r}
tab_clasif <- table(spam_dat$tipo,
                    ifelse(predict(modelo_spam, type = "response")>0.5, "spam", "nonspam"))
tab_clasif <- as.data.frame.matrix(tab_clasif)
tab_clasif[, "%correctos"] <- c(tab_clasif[1, 1]/sum(tab_clasif[1, ]),
                                tab_clasif[2, 2]/sum(tab_clasif[2, ]))
tab_clasif[, "%correctos"] <- paste(format(tab_clasif[, "%correctos"]*100, digits = 2, nsmall = 2), "%")
tab_clasif
```

- Porcentaje de correctos (Accuracy): `r format(((2680+921)/(2680+921+108+892))*100, digits = 2, nsmall = 2)`%
- Sensibilidad: 50.8%
- Especificidad: 96.13%

Como vemos, en general nuestro modelo es bueno; sin embargo, para nuestro objetivo, clasificar spam, no es tan bueno dado que sólo clasifica correctamente alrededor de un 50% de los spams.

Finalmente, veamos algunas observaciones y sus estimados:

```{r}
estimados <- data.frame(tipo_observado = spam_dat$tipo,
        prob_estimada = predict(modelo_spam, type = "response"),
        tipo_estimado = ifelse(predict(modelo_spam, type = "response")>0.5, "spam", "nonspam"))
estimados[c(1, 5, 50, 100, 1000, 2000, 3000, 4000), ]
```

<!-- Gráfico de valores estimados: -->

<!-- ```{r} -->
<!-- plot(spam_dat$charDollar, fitted(modelo_spam)) -->
<!-- ``` -->

# Conclusiones

El modelo, a nivel general, clasifica correctamente un 78% de las observaciones. Sin embargo, no es bueno clasificando los spams, con sólo un 50% de efectividad en este caso; resultado esperado, dado que la variable `charDollar` se encuentra demasiado sesgada positivamente, con una gran porción de datos alrededor de 0. Además, para clasificar e-mails no es suficiente una sola variable.

Queda pendiente probar con más variables, hacer más tests y dividir la data en "train" y "test" para mejor validación del modelo.